【裁判字號】    89,上易,2140
【裁判日期】    900226
【裁判案由】    賭博
【裁判全文】
臺灣高等法院高雄分院刑事判決                  八十九年度上易字第二一四號
    上  訴  人  台灣高雄地方法院檢察署檢察官
    被      告  乙○○
右上訴人因被告賭博案件，不服臺灣高雄地方法院八十九年度易字第三五三一號中華
民國八十九年十一月二十二日第一審判決（起訴案號：臺灣高雄地方法院檢察署八十
九年度偵字第一二一七七號），提起上訴，本院判決如左：
    主  文
上訴駁回。
    理  由
一、甲訴意旨略以：被告乙○○於民國八十八年五月間，夥同不詳姓名人士，共同意
    圖營利，在屏東縣南州鄉某處開設職業賭場，聚集不特定人參與賭博，且以之為
    常業。嗣因賭客余俊雄在該賭場內賭博輸款約新台幣（下同）六百萬元，乃向被
    告借款下注，事後，被告追討賭債，余俊雄不得已向其朋友鄭文彬借用付款人為
    臺灣中小企業銀行仁大分行、發票日八十八年七月二十五日、發票人何啟烈、帳
    號第○○三九三之四號、支票號碼ＡＴ三○五八七三號之面額一百萬元支票支付
    被告，惟該支票屆期提示退票，被告為免犯行曝光，乃委由其兄蔡明儒於八十八
    年十二月二十八日向余俊雄提出詐欺告訴，經本檢察官偵訊後始知上情，因認被
    告涉有刑法第二百六十七條常業賭博及同法第二百六十八條之聚眾賭博罪嫌。
二、按犯罪事實應依證據認定，無證據不得推定其事實，刑事訴訟法第一百五十四條
    定有明文。又按認定不利於被告之事實，須依積極證據，苟積極證據不足為不利
    於被告事實之認定時，即應為有利於被告之認定，更不必有何有利之證據；犯罪
    事實應依證據認定之，所謂證據，須適於為被告犯罪事實之證明者，始得採為斷
    罪資料；最高法院三十年度上字第八一六號、五十三年度台上字第二七五○號著
    有判例可資參照。甲訴人認被告乙○○涉有前開罪嫌，係以證人余俊雄之證述為
    其主要依據。訊據被告則堅詞否認有何聚眾賭博、常業賭博之犯行，辯稱：伊是
    去賭場找朋友泡茶時，遇到余俊雄向伊借錢，一共借了二百五十萬元，伊隔天拿
    去余俊雄家中給他，並沒有在經營賭場等語。
三、經查：
  (一)證人余俊雄於偵查中，固供稱：被告在南州鄉經營賭場云云，惟於原審法院調查
    程序中即翻異前詞，改稱：是向乙○○借錢，因在賭場輸錢才向乙○○借的，並
    不知道乙○○是否有在經營賭場，是因為乙○○追債追的很緊，所以才認為他也
    是經營賭場的人之一等語（見原審卷第二六頁），是就被告有無經營賭場一情，
    證人余俊雄之說詞已與其於偵查中之說詞有異；況且，證人余俊雄確積欠被告債
    務高達六百五十五萬元一節，為證人余俊雄所不爭執，證人余俊雄並因交付予被
    告之支票提示未獲付款，而遭被告委其兄蔡明儒提出詐欺告訴，被告亦因欲向證
    人余俊雄催討債務，涉嫌妨害自由而遭檢察官起訴，是被告與證人余俊雄間確因
    故涉訟而有爭執存在，證人余俊雄於偵查中之證詞是否全然可採，亦非無疑；再
    者，以證人余俊雄於偵訊中所述：「蔡在南州鄉開賭場，因為在賭場賭輸六百多
    萬元，所以才向朋友調現，我有還了二百多萬元。」（見八十九年度偵字第六二
    ○號偵查卷第六十頁），及證人何祥安於偵查中所述：「知道，是蔡與余在交談
    時，我有聽到說余欠蔡的賭債約六百多萬元，當時我有在場，‧‧‧。」（見八
    十九年偵字第六二○號偵查卷第六十二頁）等語觀之，證人余俊雄、何祥安均僅
    證稱證人余俊雄有積欠被告賭債六百餘萬元之情，至該筆六百餘萬元之賭債係證
    人余俊雄與被告對賭時賭輸之款項，或係證人余俊雄另行向被告借款下注之金額
    ，證人余俊雄、何祥安於偵訊中之證詞均未做明確之說明，其後證人余俊雄於原
    審法院中復證稱係另行向被告借款下注等語，足認被告並無何等與證人余俊雄對
    賭之行為，而僅有提供借款供證人余俊雄下注而已，是以被告有借款予證人余俊
    雄之行為，並不足以作為被告有聚眾賭博、常業賭博等犯罪事實認定之依據；且
    證人余俊雄對被告經營賭場之情形為何，僅以一句簡單之「蔡在南州鄉開賭場」
    帶過，至被告究係如何聚眾賭博、如何抽頭營利等情均絲毫未曾提及，是難認證
    人余俊雄之證述已臻明確，而足堪為不利被告之認定。再者，刑法第二百六十七
    條之常業賭博罪，依行為人有恃賭博維生之意思，而刑法第二百六十八條之罪，
    須行為人有意圖營利，而聚眾賭博，惟依前開證人之指述，亦難認被告有常業賭
    博之犯意，或有意圖營利，聚眾賭博之行為。
  (二)至被告於原審法院第一次訊問時稱：「我並沒有開設賭場，我那天是去找朋友泡
    茶，在屏東縣雙園大橋下去，余俊雄跟我借錢，我的朋友叫『魔術仔』，我不知
    道他的真名叫什麼，我那天是搭別人的車去的，我是自己去雙園大橋那邊，打電
    話進去，他們再出來接我，電話是：0000000000，我之前跟余俊雄就
    認識了，認識沒有多久，是經過朋友介紹的，那時大概認識一年，他借錢分二、
    三次借，一共借了二百五十萬，是在賭場跟我講的，我在賭場那邊拿錢給他，二
    百五十萬是同一天拿給他的，我的錢是之前賣檳榔賺的，還有當兵的營輔導長借
    的。」等語（見原審卷第十一頁），其後又改稱：「二百五十萬是同一天借的，
    我那天是去賭場那邊找朋友，他跟我借，我隔天拿去他家給他。」（見原審卷第
    十七頁），是被告前後二次所述借款予證人余俊雄之次數、交款之地點等節均已
    相互歧異，再經原審法院傳訊證人余俊雄到庭證稱：「分三天借的，都在賭場跟
    他講，共借了六百五十五萬元，他是隔天送到我家裡。」等語（見原審法院八十
    九年十月五日訊問筆錄），亦與被告所稱借款之情形不符，足見被告供詞之可疑
    ；且被告自承借款予證人余俊雄時，並未要求證人余俊雄書立借據或簽發任何票
    據為憑，以被告與證人余俊雄僅相識一年有餘，其間之情誼又非密切，被告竟願
    意無任何擔保之情形下，出借款項高達二百五十萬元，亦顯與常情有悖；況且，
    一般人前往賭場僅為泡茶者本屬少數，益見被告辯稱其僅係前往該賭場泡茶之詞
    ，委無足採。惟本件證人前開證詞既不足為認定被告有罪之依據，縱令被告之辯
    解有先後歧異之處，亦不得執此即認定被告應負賭博罪責。
  (三)綜上所述，依證人余俊雄於偵訊及原審法院中之證述，僅能證明被告有於賭場內
    放款之行為，惟於賭場中放款之人，並非均為經營賭場之人，賭場中不乏專司放
    款，而恃其利息收入為生者，是不能僅以被告有於賭場中放款予證人余俊雄一情
    ，即認被告有何聚眾賭博、常業賭博之犯行；況且，經原審法院訊問證人余俊雄
    何以於偵查中稱被告係在經營賭場時，答稱：「因為他追債追的很緊，所以我才
    認為他也是經營賭場之一。」等語（見原審法院八十九年十月五日訊問筆錄），
    益見證人余俊雄認被告有經營賭場之行為係出於推測之詞，證人余俊雄於偵查中
    之證詞，亦未曾對被告經營賭場之行為做任何具體之描述，自難僅以證人余俊雄
    於偵訊中不明確之證述，遽為不利被告之認定。揆諸前揭判例意旨，被告之辯詞
    雖無足採，然既乏積極證據為不利被告之認定，即應為有利被告之認定。此外，
    復查無其他積極證據足認被告有何甲訴人所指之犯行，不能證明被告犯罪，原審
    法院因而為被告無罪之諭知，並無不合。甲訴人上訴意旨仍執前詞，並認被告如
    不成立聚眾賭博之正犯，亦係幫助犯，惟如前述，本件並無積極證據足以證明被
    告有何幫助他人賭博行為，自難以賭博罪之幫助犯相繩，是本件上訴為無理由，
    應予駁回。
據上論結，應依刑事訴訟法第三百六十八條，判決如主文。
本案經檢察官陳惠珠到庭執行職務。
中    華    民    國      九十      年       二       月  二十六  日
                              臺灣高等法院高雄分院刑事第七庭
                                  審判長法官  王光照
                                        法官  黃壽燕
                                        法官  黃仁松
右正本證明與原本無異。
不得上訴。
                                      書記官  郭蘭蕙
中    華    民    國      九十      年       三       月    一    日
                                                                Ｊ


司法院資訊處製作；財團法人民間司法改革基金會備份。
